臺灣高等法院刑事裁定
                                   110年度毒抗字第1027號
抗  告  人
即  被  告  王崇智



上列抗告人即被告因違反毒品危害防制條例案件，不服臺灣新北
地方法院中華民國110年5月31日所為裁定（110年度毒聲字第125
1號），提起抗告，本院裁定如下：
    主  文
抗告駁回。
    理  由
一、原裁定意旨略以：抗告人即被告甲○○基於施用第二級毒品甲
    基安非他命之犯意，於民國109年12月23日凌晨0時許，在新
    北市○○區○○路000號12樓5住處，以將甲基安非他命置入玻璃
    球內燒烤吸食煙霧之方式，施用甲基安非他命1次。嗣於109
    年12月24日上午7時28分許，在上址為警執行搜索而查獲，
    復經採集尿液送驗，呈甲基安非他命、安非他命陽性反應。
    爰依毒品危害防制條例第20條第1項及觀察勒戒處分執行條
    例第3條第1項規定，裁定將被告送勒戒處所觀察、勒戒。
二、抗告意旨略以：檢察官未就被告接受戒癮治療之意願或完成
    戒癮治療應遵守事項為任何徵詢或說明，未讓被告知悉有緩
    起訴之戒癮治療程序，逕為觀察、勒戒之聲請，已有裁量瑕
    疵，原審法院復未就檢察官聲請觀察、勒戒之理由為調查或
    實質審理，剝奪被告之聽審權，亦難認適法。再者，被告並
    無毒品前科，平時工作穩定，素行良好，乃因車禍導致腰部
    長期疼痛，難以入睡，而誤觸法網，犯後始終坦承犯行，態
    度良好，且有負擔戒癮治療費用之能力及意願，加以被告家
    中尚有年邁父母亟需照養，倘入勒戒處所觀察、勒戒，不僅
    影響被告家庭、工作，衍生更多社會問題，且接觸長期犯罪
    者，反生流弊，不利被告自新。被告既無毒品戒癮治療實施
    辦法及完成治療認定標準第2條所定情形，自應以戒癮治療
    程序較為妥適。
三、按犯第10條之罪者，檢察官應聲請法院裁定，或少年法院（
    地方法院少年法庭）應先裁定，令被告或少年入勒戒處所觀
    察、勒戒，其期間不得逾2月，毒品危害防制條例第20條第1
    項定有明文。
四、經查：
  ㈠被告於109年12月23日凌晨0時許，在新北市○○區○○路000號12
    樓住處，以將甲基安非他命置入玻璃球內燒烤吸食煙霧之方
    式，施用甲基安非他命1次之事實，業據被告於警詢、檢察
    官訊問時坦承不諱（臺灣新北地方檢察署110年度毒偵字第6
    66號偵查卷宗【下稱偵卷】第6、44頁反面），並有甲基安
    非他命6包、吸食器3組、玻璃球8顆扣案，及臺北市政府警
    察局刑事警察大隊搜索扣押筆錄、扣押物品目錄表、扣案物
    品照片、臺北市政府警察局109年北市鑑毒字第408號鑑定書
    附卷可資佐證（偵卷第28至30、32至33、51頁）。且被告於
    109年12月24日上午10時4分許為警採集之尿液（檢體編號：
    116059），經以酵素免疫分析法檢驗，及氣相層析質譜儀法
    確認檢驗結果，呈安非他命、甲基安非他命陽性反應，有勘
    察採證同意書、臺北市政府警察局偵辦毒品案件尿液檢體委
    驗單、台灣尖端先進生技醫藥股份有限公司110年1月8日濫
    用藥物檢驗報告在卷足稽（偵卷第36、47、49頁），俱徵被
    告前揭任意性自白與事實相符。從而，被告施用第二級毒品
    甲基安非他命犯行，洵堪認定。
　㈡又被告前未曾因施用毒品經觀察、勒戒，此觀本院被告前案
    紀錄表即明（本院卷第17頁），依毒品危害防制條例第20條
    第1項規定，自應令被告入勒戒處所觀察、勒戒。　
  ㈢被告雖以前揭情詞提起抗告。然查：
  ⒈按毒品危害防制條例第24條第1項規定，採行觀察、勒戒與緩
    起訴並行之雙軌模式，賦與檢察官依職權裁量行使，檢察官
    是否給予施用毒品者為附命完成戒癮治療或其他條件之緩起
    訴處分，自得本於毒品危害防制條例第24條之規定及立法目
    的，依行政院所頒「毒品戒癮治療實施辦法及完成治療認定
    標準」，選擇實施對象、內容、方式與執行之醫療機構，妥
    為斟酌，其裁量結果如認適於為緩起訴處分者，應於緩起訴
    處分中說明其判斷之依據，如認為應向法院聲請觀察、勒戒
    者，則係適用原則而非例外，法院原則上應予尊重，僅就其
    認定事實有誤、違背法令，或其裁量有重大明顯瑕疵等為審
    查。且毒品危害防制條例觀察、勒戒之規定，係對施用毒品
    成癮者所為之積極矯治措施之保安處分，目的在斷絕施用毒
    品者對毒品之依賴，屬強制規定，除經檢察官審酌個案情形
    ，依毒品危害防制條例第24條第1項為緩起訴處分，可排除
    觀察、勒戒之適用外，即應向法院聲請裁定將被告送勒戒處
    所觀察、勒戒，非謂被告不具有「毒品戒癮治療實施辦法及
    完成治療認定標準」所定不適合為戒癮治療之事由存在，檢
    察官即應為附命完成戒癮治療或其他條件之緩起訴處分，此
    不待言。被告以檢察官未就其接受戒癮治療之意願或完成戒
    癮治療應遵守事項之能力為徵詢或說明，被告又無「毒品戒
    癮治療實施辦法及完成治療認定標準」所定不適合為戒癮治
    療之事由，為戒癮治療之處遇程序，應更妥適云云，認檢察
    官聲請觀察、勒戒未盡合義務性裁量之責，容有誤會。
　⒉再者，被告於109年12月24日上午7時28分許，在上址住處為
    警執行搜索，扣得大麻1包，有臺北市政府警察局刑事警察
    大隊搜索扣押筆錄、扣押物品目錄表、交通部民用航空局航
    空醫務中心110年1月6日航藥鑑字第0000000號毒品鑑定書存
    卷為憑（偵卷第28至30、53頁），所涉持有第二級毒品大麻
    犯行，業經臺灣新北地方檢察署檢察官以110年度偵字第133
    00號聲請簡易判決處刑，此觀本院被告前案紀錄表即明（本
    院卷第17頁），如為緩起訴處分即有遭撤銷之可能，而有「
    毒品戒癮治療實施辦法及完成治療認定標準」第2項第1款所
    列不適合為附命完成戒癮治療之緩起訴處分之事由。被告仍
    以其無不適合為附命完成戒癮治療之緩起訴處分事由，指摘
    原裁定不當，洵屬無據。
　⒊又毒品危害防制條例並未明定法院須經開庭訊問，始得為觀
    察、勒戒之裁定，與刑事訴訟法規定羈押、審判程序應先行
    訊問被告之法定程序原則有別，此為立法者依據所涉公益與
    被告權益為各項權衡之立法裁量結果，是原審未傳訊被告到
    庭陳述意見，難謂有何違反正當法律程序或侵害被告聽審權
    之虞。
　㈣本件被告施用第二級毒品甲基安非他命，依被告於警詢時供
    述之情節，其自109年3月起按月購入甲基安非他命供己施用
    ，購買數量逐次遞增（偵卷第6頁反面），於本案為警查獲
    時，復經扣得甲基安非他命6包、吸食器3組、玻璃球8個，
    數量非微，其施用毒品顯非僅止於偶然，被告未曾因施用毒
    品經觀察、勒戒，檢察官斟酌個案情節，於109年12月24日
    訊問被告，賦予陳述意見之機會後（偵卷第44頁正反面），
    未以緩起訴處分方式轉介被告前往醫療院所治療，循法律規
    定之原則，依毒品危害防制條例第20條第1項規定聲請觀察
    、勒戒，當無違法或裁量濫用之瑕疵可指。從而，原審據檢
    察官之聲請，依毒品危害防制條例第20條第1項、觀察勒戒
    處分執行條例第3條第1項規定，裁定被告令入勒戒處所觀察
    、勒戒，核無違誤。　
五、綜上，抗告意旨所指，尚乏所據。本件抗告為無理由，應予
    駁回。爰依刑事訴訟法第412條，裁定如主文。
中　　華　　民　　國　　110 　年　　7 　　月　　13　　日
                  刑事第三庭    審判長法　官  張惠立   
                                      法　官  劉兆菊
                                      法　官  廖怡貞
以上正本證明與原本無異。
不得再抗告。
                                      書記官  劉芷含
中　　華　　民　　國　　110 　年　　7 　　月　　13　　日